【裁判字號】    98,交抗,2904
【裁判日期】    981214
【裁判案由】    違反道路交通管理處罰條例
【裁判全文】
臺灣高等法院交通事件裁定            98年度交抗字第2904號
抗  告  人
即受處分人  甲○○
上列抗告人因違反道路交通管理處罰條例案件，不服臺灣板橋地
方法院，中華民國98年10月30日所為裁定（98年度交聲字第3175
號），提起抗告，本院裁定如下：
    主  文
抗告駁回。
    理  由
一、原裁定意旨略以：本件抗告人即受處分人之弟林沁倫於民國
    98年6月25日晚上10時45分許，騎乘抗告人甲○○所有之車
    牌號碼CQB-389號普通重型機車行經臺北縣中和市○○路376
    號前，經警查獲，因依道路交通管理處罰條例第12條第1項
    第7款、第2項等規定，裁處抗告人罰鍰新台幣（下同）5,40
    0元，並吊銷牌照。原處分核無不合，抗告人之異議為無理
    由，應予駁回等語。
二、抗告意旨略以：抗告人機車牌照確實為固定、懸掛於機車後
    方位置上，並未有警方所指控之可控制變動旋轉架上。機車
    牌照亦無任何變造、塗抹或黏貼遮蔽，使其達到不能辨識程
    度。且任何成年人站立皆高於機車最高點，路邊道路式電桿
    或屋角裝置之攝影器材，更高於路上任何車輛，沒有所謂無
    法辨識或不清楚的情況產生，故請撤銷原裁定云云。
三、本院查：
  (一)按汽車（依道路交通管理處罰條例第3 條第8 款規定，包括
    機器腳踏車）已領有號牌而未懸掛或不依指定位置懸掛者，
    處汽車所有人新臺幣3,600 元以上10,800元以下罰鍰，並禁
    止其行駛，且牌照吊銷之，道路交通管理處罰條例第12條第
    1 項第7 款及同條第2 項分別定有明文。次按汽車號牌懸掛
    位置，除原設有固定位置外，應依下列規定懸掛固定：三、
    機器腳踏車及拖車號牌每車一面，應正面懸掛於車輛後端之
    明顯適當位置；汽車號牌不得變造損毀、塗抹或粘貼其他材
    料、加裝邊框或霓虹燈、裝置旋轉架、顛倒懸掛或以安裝其
    他器具之方式使不能辨認其牌號，並不得以他物遮蔽，如有
    污穢，致不能辨認其牌號時，應洗刷清楚，道路交通安全規
    則第11條第1 項第3 款及同條第2 項亦有明文規定。又所謂
    牌照懸掛固定者，係指牌照正面固定朝向後方，倘牌照正面
    得任意傾斜，改變角度，致他人對其牌照上之文字、數字有
    所誤認，或不易辨別時，即非固定懸掛，自屬未依指定位置
    懸掛。揆之汽車號牌制度建立之緣由，非單純在貫徹主管機
    關之車籍管理；其於交通違規或事故發生時，亦可便於相關
    單位發現違規或肇事之車輛駕駛人並予以究責，而具有辨識
    路上行駛中車輛之特定功效，對於道路交通安全之管理、維
    護，自屬重要；故為加強主管機關對於道路交通管理之有效
    性，及利於其他用路人對於車輛之識別並藉此保障渠等之行
    車安全等目的，立法者方以前揭規定課以汽車所有人必須依
    法懸掛汽車號牌之作為義務。而汽車所有人有無依前揭規定
    懸掛車牌，又以其是否按道路交通安全規則第11條所規定之
    將汽車號牌懸掛於車輛前後端之「明顯適當位置」並保持其
    「清晰明確無任何不能辨識牌號之情形」為斷。由是可知，
    機車號牌之懸掛，當非僅懸掛於機車後端為已足，尚須其懸
    掛之角度、方向、位置，於該車輛行進中可達令他人得以清
    楚辨識該牌號之程度時，方符上揭規定意旨所指之「明顯適
    當位置」。
  (二)本件抗告人之弟林沁倫於98年6月25日晚上10時45分許，騎
    乘抗告人甲○○所有之車牌號碼CQ B-389號普通重型機車行
    經臺北縣中和市○○路376號前，經警發現抗告人所有之機
    車車牌未依指定位置懸掛之違規，並製單舉發，業據證人即
    舉發員警詹則民於原審證述無訛（見原審卷第36至37頁），
    並有現場採證照片12張、臺北縣警察局98年6月25日北縣警
    交字第C00000000號舉發違反道路交通管理事件通知單、CQ
    B-389號普通重型機車行車執照1張（見原審卷第8、16至18
    、39至48頁）在卷可證。
  (三)又本案車牌號碼CQB- 389號普通重型機車之車牌，係以螺絲
    固定在框架上，並無裝置可控制變動之旋轉架乙節，業經抗
    告人於原審陳述在卷，核與證人即舉發員警詹則民於原審證
    述明確（見原審卷第36至37頁），並有上開機車照片可證。
    是原舉發機關於98年7月27日北縣警中二申字第0980032043
    號函覆稱：該車號牌確實裝置於可控制變動之旋轉架上云云
    （見原審卷第13頁），顯與事實不合，先予敘明。
  (四)另觀諸卷附舉發時之機車採證照片（見原審卷第16至18頁）
    ，由機車之正面、側面明顯可見上開號牌確係懸掛於該車後
    端之金屬框架上，並向上傾斜45度，非以正面朝後方式懸掛
    ，此為抗告人甲○○於原審自承在卷（見原審卷第37頁）。
    而機車於行駛中，其號牌係辨識車籍之最重要依據，抗告人
    將號牌以向上傾斜45度方式懸掛於框架上，於該車靜止狀態
    時，或可近距離辨識號牌，然於行進間，依正常平行目視之
    狀態，使交通執勤員警及一般用路人無端增加其等辨視前開
    號牌之困難，自難認抗告人所有前述機車號牌之懸掛方式，
    與交通安全規則所規定之號牌應懸掛車輛後端之「明顯適當
    位置」之規定相符。抗告人雖辯稱只要高於機車位置，即可
    辨識車牌號碼云云。惟懸掛車牌之目的，仍須顧及一般用路
    人、交通值勤員警得以辨識之程度，絕非謂只要高於機車位
    置觀察即足。再者，本件違規機車於出廠販售時即有預設之
    固定號牌鎖點，抗告人自應按原廠設定之位置固定號牌，縱
    然因美觀或展覽因素裝設框架，仍不能任意變更、調整原號
    牌位置，抗告人擅將車牌以45度懸掛，於實際情況下，已足
    影響用路人之視覺辨識能力，從而抗告人甲○○確有上開違
    規行為，應無疑問，抗告人所辯尚無理由。
四、綜上所述，抗告人未依指定位置懸掛號牌之違規事實已臻明
    確，違規行為堪予認定。原處分機關依違反道路交通管理處
    罰條例第12條第1項第7款、第2項之規定，裁處抗告人罰鍰
    新臺幣5400元並吊銷牌照，核無不當，原審調查後亦同此認
    定，駁回異議之聲明，於法無違。本件抗告人徒憑己意，仍
    執陳詞提起抗告指摘原裁定不當，依前揭各節說明，並無理
    由，應駁回之。
五、據上論斷，應依道路交通管理處罰條例第89條，道路交通案
    件處理辦法第26條，刑事訴訟法第412條，裁定如主文。
中    華    民    國    98    年    12    月    14    日
                  刑事第十八庭審判長法  官  吳鴻章
                                    法  官  曾淑華
                                    法  官  汪梅芬
以上正本證明與原本無異。
不得再抗告。
                                    書記官  劉寶鈴
中    華    民    國    98    年    12    月    14    日


司法院資訊處製作；財團法人民間司法改革基金會備份。
